臺灣高等法院臺中分院民事裁定　94年度家抗字第61號
抗　告　人　財政部國有財產局台灣中區辦事處彰化分處
法定代理人　鄭俊杰　住同上
　　　　　　送達代收人　蕭乙中.
相　對　人　彰化縣伸港鄉農會
法定代理人　李宗坤　住同上
代　理　人　周士洋　住同上
上列抗告人與相對人間選任遺產管理人事件，對於中華民國九十
四年四月二十二日臺灣彰化地方法院九十四年度財管字第一九號
所為裁定提起抗告，本院裁定如左：
      主      文
原裁定廢棄，應由臺灣彰化地方法院更為裁定。
      理　　　由
一、原裁定意旨略以：按繼承開始時，繼承人有無不明，而無親
    屬會議或親屬會議未於一個月內選定遺產管理人者，利害關
    係人得聲請法院選任遺產管理人，又按先順序繼承人均拋棄
    其繼承權時，由次順序之繼承人繼承。其次順序繼承人有無
    不明或第四順序之繼承人均拋棄其繼承權者，準用關於無人
    承認繼承之規定，民法第一千一百七十七條、第一千一百七
    十八條第一項、第二項、第一千一百七十六條第六項分別定
    有明文。被繼承人陳辰雄及第三人陳振河共同向相對人借款
    新臺幣柒佰萬、及佰萬元，以彰化縣伸港鄉○○段第參之
    柒貳、之零捌、之貳伍、之壹貳肆、之壹壹
    地號土地為抵押，經原法院九十年度執乙字第二六三０號強
    制執行事件，經執行結果，無人應買，而核發債權憑證。陳
    辰雄於九十二年九月十九日死亡，且其已知之繼承人先後拋
    棄繼承，致目前有無繼承人不明，乃聲請選任遺產管理人等
    語。經審核相對人所提出之戶籍謄本、他項權利證明書、抵
    押設定契約書、民事執行處債權憑證影本等件及提出原法院
    家事法庭鳴家儒九二繼七五八字第0930033951號函就被繼承
    人陳辰雄之繼承人黃月雲等人九十二年度繼字第七六三號、
    第七五八號、第七七五號、第七八五號拋棄繼承事件經原法
    院准予備查在案之結果，認相對人之聲請，核與上開法條尚
    無不合，爰選任抗告人為被繼承人陳辰雄之遺產管理人云云
    。
二、抗告意旨略以：被繼承人陳辰雄於九十二年九月十九日死亡
    ，其繼承人均拋棄繼承，依經驗法則，其遺債必大於遺產，
    縱其親屬俱拋棄繼承，但並未喪失擔任遺產管理人之資格，
    且該等親屬對於梁明樟之遺產、遺債均較旁人知悉甚多，抗
    告人僅一公務機關，為免公器淪為私用，成為繼承人逃避訴
    訟之工具，請依司法院七十四年十月十五日（七四）院台廳
    一字第０五七八六號函示，廢棄原裁定，另指定陳辰雄之親
    屬為其遺產管理人等語。
三、按民法第一千一百八十五條固規定：「第一千一百七十八條
    所定之期限屆滿，無繼承人承認繼承時，其遺產於清償債權
    並交付遺贈物後，如有賸餘，歸屬國庫。」，惟本件指定遺
    產管理人案是否屬遺債大於遺產性質，而使國庫對其遺產已
    無期待利益，不無疑問，原法院未予查明。又抗告人為一公
    產管理機關，依國有財產法有關規定綜理國有財產業務，執
    行事務所需預算為全國人民納稅所得，倘顯無遺產可歸屬國
    庫，而以國家資源管理對國庫毫無利益之財產，並須墊付各
    項費用負擔：如遺產稅、地價稅、房屋稅、雇人監管費、訴
    訟費等無法收回歸墊之管理費用，無異公器淪為私用，成為
    私人逃避訴訟之工具，令國庫蒙受損害。次按選任遺產管理
    人，除慮及管理遺產之公平性外，亦須考量其適切性，亦即
    應以對其遺產、遺債之情形瞭解較深者優先選任為宜。本件
    陳辰雄之繼承人雖均拋棄繼承，但彼等與被繼承人均屬至親
    ，且對被繼承人生前之財產及債權債務，按理均較他人知之
    甚詳，對遺產之管理應不生窒礙，拋棄繼承亦無礙其擔任遺
    產管理人，而抗告人僅一公務機關，對被繼承人陳辰雄之遺
    產、遺債及與相對人間之清償債務事件，應無所知。是原法
    院指定其為遺產管理人，即有未洽。抗告論旨指摘原裁定不
    當，求予廢棄，為有理由，應由本院廢棄，發回原法院更為
    適當之裁定。
據上論結，本件抗告為有理由，依民事訴訟法第四百九十二條第
二項、第九十五條、第七十八條，裁定如主文。
中　　華　　民　　國　　94　　年　　6 　　月　　8 　　日
                  民事第一庭    審判長法　官  林陳松
                                      法　官  李寶堂
                                      法　官  鄭金龍
正本係照原本作成。
如不服本裁定應於送達後十日內向本院提出再抗告狀，並繳納再
抗告費新臺幣一千元。再為抗告應以適用法規顯有錯誤為理由，
並經本院之許可，該許可以原裁定所涉及之法律見解具有原則上
之重要性者為限。
                                      書記官  林桂鳳
中　　華　　民　　國　　94　　年　　6 　　月　　9 　　日
                                        　　　　　　　Ｂ
